臺灣高等法院高雄分院刑事判決　　　　　　　　　　九十一年度上易字第二一三號
　　上　訴　人　台灣高雄地方法院檢察署檢察官
　　被　　　告　乙○○
右上訴人因被告違反著作權法案件，不服臺灣高雄地方法院九十年度易字第四四八號
中華民國九十年十二月六日第一審判決（起訴案號：臺灣高雄地方法院檢察署八十九
年度偵字第一九三八七號），提起上訴，本院判決如左：
      主  文
上訴駁回。
      理  由
一、公訴意旨略以：被告乙○○係設高雄縣大樹鄉○○村○○路二二七號「五甲勝嘉
    電器行」之負責人，甲知陳仁擇販售之數位影音光碟伴唱機（編號ＣＭＰ５００
    ０）所附之歌曲光碟片，係未經著作權人丙○○○○有限公司（下稱摩那園公司
    ）同意而擅自重製之物，其中含有摩那園公司享有著作權之「不想伊」、「只有
    你」、「惜別的海岸」等歌曲，竟仍意圖營利，於八十九年六月間以新台幣一萬
    三千五百元向陳仁擇購買乙台伴唱機（含光碟片）後，陳列於「五甲勝嘉電器行
    」內欲伺機出售予不特定人，藉此牟利。嗣於八十九年八月二十五日十六時四十
    分許，經警當場在前揭電器行內查獲，並扣得數位影音光碟伴唱機一台（含光碟
    片乙片）及點歌本一本。經摩那園公司告訴，認被告乙○○涉有著作權法第九十
    三條罪嫌。
二、按犯罪事實應依證據認定之，無證據不得推定其犯罪事實；又不能證甲被告犯罪
    者，應諭知無罪之判決，刑事訴訟法第一百五十四條、第三百零一條第一項前段
    分別定有甲文。又刑事訴訟法上所謂認定犯罪事實之證據，係指足以認定被告確
    有犯罪行為之積極證據而言；而告訴人之告訴，係以使被告受刑事訴追為目的，
    是其陳述是否與事實相符，仍應調查其他證據以資審認，最高法院二十九年上字
    第三一○五號、五十二年臺上字第一三００號先後著有判例。而行為非出於故意
    或過失者不罰，過失行為之處罰，以有特別規定者為限，刑法第十二條亦定有甲
    文。另違反著作權法第八十七條第二款之規定而犯同法第九十三條之罪，係屬故
    意犯，須行為人主觀上甲知為侵害著作權或製版權之物而散布或意圖散布而陳列
    或持有或意圖營利而交付者，始克成立。
三、本件公訴意旨認被告乙○○涉有前揭意圖散布而陳列侵害著作權之物犯行，無非
    以告訴人摩那園公司之指訴，及在被告乙○○所經營「五甲勝嘉電器行」店內查
    獲之影音伴唱機內，確含有「不想伊」、「只有你」、「惜別的海岸」等歌曲，
    復有伴唱機之點歌本、影音伴唱機乙台（含光碟片乙片）堪供佐證，為其所憑之
    論據。
四、訊據被告乙○○固不否認在其店內所查扣之影音光碟機中，確可播放「不想伊」
    、「只有你」、「惜別的海岸」等歌曲之事實，然堅決否認涉有前開違反著作權
    法之犯行，辯稱：伊向陳仁擇購買上開歌利達國際有限公司（下稱歌利達公司）
    所製作之影音伴唱機時，陳仁擇有說裏面之歌曲均係合法之歌曲，且附有品牌保
    證書及公司保證書，以伊之能力，自難認定是否取得著作權人之授權，況扣案之
    影音伴唱機已故障，伊已聯絡陳仁擇要退貨，伊並未準備販賣等語。
五、經查：
（一）、本件被告乙○○於其所經營之「五甲勝嘉電器行」為警查獲扣案之型號ＣＭ
        Ｐ５０００伴唱機及所附光碟片係由歌利達公司所販賣之商品，業據證人即
        出售前開伴唱機予被告之陳仁擇於原審到庭證稱：扣案伴唱機是伊向歌利達
        公司的業務員買來，再賣給被告，ＶＣＤ光碟片係歌利達公司所附贈等語（
        見原審九十年三月八日、六月二十一日審判筆錄），並經證人歌利達公司負
        責人蘇漢國、職員姜榮宗於原審到庭證述甲確（見原審九十年四月二十五日
        、五月二十四日、七月二十五日審判筆錄）。而呂金園授權摩那園公司上開
        音樂著作（詞曲）之著作財產權，固有內政部著作權登記簿謄本之影本三紙
        在卷可稽，然歌利達公司亦提出鄉城唱片股份有限公司代表人呂金園所簽立
        之使用同意書影本乙份，依該同意書所載，鄉城唱片股份有限公司於八十四
        年六月二十日，授權歌利達公司就「不想伊」、「只有你」、「惜別的海岸
        」等歌曲使用一次於電腦伴唱機「 CORIDA（CRD）」系列產品，則歌利達公
        司是否無權就前述三首歌曲作成型號ＣＭＰ５０００伴唱機產品，事涉專業
        判斷，誠非一般大眾所可完全理解，被告乙○○僅係販賣一般電器之商人，
        自難期待其得以充分理解。
（二）、證人即出售前開伴唱機予被告之陳仁擇於警訊時供稱：「我是向歌利達國際
        股份有限公司內的一位宋先生所購買的．．．宋先生是跟我說其公司之歌曲
        均有經著作權人之同意播放、製造及販賣。」（見八十九年八月二十六日警
        訊筆錄），被告乙○○因相信陳仁擇所言該伴唱機內之歌曲均係合法之歌曲
        ，而販入上開伴唱機陳列於其電器行，尚難認其主觀上即有侵害告訴人摩那
        園公司著作財產權之故意。
（三）、參以扣案該伴唱機內之歌曲多達數千首，被告乙○○僅為一電器零售商，扣
        得之伴唱機亦僅一部，顯見並非專門販賣伴唱機之專業廠商，衡其智識、經
        驗與交易習慣，顯難期待被告具逐一檢視伴唱機內光碟片所有曲目有無合法
        授權之能力。故被告乙○○事實上既不可能知悉該等詞曲無合法授權，縱未
        經告訴人之授權而販入上開伴唱機陳列於其電器行，亦難據以即認其主觀有
        侵害告訴人摩那園公司著作財產權之故意。
（四）、綜上所述，上開伴唱機及所附光碟片係歌利達公司所販賣之商品，而鄉城唱
        片股份有限公司授權歌利達公司使用前述三首歌曲，是否包括作成伴唱機產
        品販售，事涉專業判斷，尚難期待被告乙○○得以充分理解，且其因相信陳
        仁擇所言該伴唱機內均係合法之歌曲而販入並陳列於其電器行，以該伴唱機
        內之歌曲多達數千首，難以期待其具逐一檢視該等曲目有無合法授權之能力
        ，縱未經告訴人之授權而販入上開伴唱機，亦難認其主觀有侵害告訴人摩那
        園公司著作財產權之故意。而違反著作權法第八十七條第二款之規定而涉有
        同法第九十三條之罪，係屬故意犯，過失犯並不與焉，已如前述，被告縱未
        經告訴人之授權而販入上開伴唱機，既乏主觀上之故意，難論以成該條之罪
        責。此外，復無其他證據足資認被告乙○○有何違反著作權法之情事，其犯
        罪尚屬不能證甲，依刑事訴訟法第三百零一條第一項規定，自應為無罪之諭
        知。
六、原審經詳查後，認不能證甲被告乙○○犯罪，依刑事訴訟法第三百零一條第一項
    規定，諭知被告乙○○無罪之判決，經核並無違誤，檢察官上訴意旨，以保證書
    係事後所提出，被告於銷售時即知未經著作財產權人之同意或授權，仍公開陳列
    販售，焉能謂無故意，而指摘原判決不當，核無理由，應予駁回。
據上論結，應依刑事訴訟法第三百六十八條，判決如主文。
本案經檢察官邱榮藏到庭執行職務。
中    華    民    國     九十一     年       三       月      十二      日
                              臺灣高等法院高雄分院刑事第三庭
                                  審判長法官  周賢銳
            法官  莊崑山
                                        法官  陳中和
右正本證甲與原本無異。
不得上訴。
                                      書記官  梁美姿
中    華    民    國     九十一     年       三       月      十四      日
                                                                        Ｋ
